臺灣高等法院刑事判決　　　　　　　　94年度上訴字第1256號
上　訴　人　臺灣桃園地方法院檢察署檢察官
被　　　告　甲○○
上列上訴人因被告背信案件，不服臺灣桃園地方法院93年度訴緝
字第111號，中華民國94年3月9日第一審判決（起訴案號：臺灣
桃園地方法院檢察署90年度偵字第15464號，移請併辦案號：臺
灣桃園地方法院檢察署91年度偵字第2700號、94年度偵字第5552
號），提起上訴，本院判決如下：
    主  文
原判決撤銷。
本件免訴。
    理  由
ㄧ、同一案件曾經判決確定者，應諭知免訴之判決，刑事訴訟法
    第二百九十四條第一款（目前為三百零三條第一款）規定甚
    明，此即所謂「ㄧ事不再理」原則。次按一事不再理之原則
   ，係指同一案件曾經有實體上之確定判決，其犯罪之起訴權
    業已消滅，不得再為訴訟之客體者而言。故此項原則，必須
    同一訴訟物體，即被告及犯罪事實均屬同一時，即有適用。
    （最高法院24年度上字第152號判例參照）且按縱令後之起
    訴事實較之確定判決之事實有減縮或擴張之情形，仍不失為
    同一案件。（最高法院30年度上字第2244號判例參照）
二、公訴意旨略以：被告甲○○於民國85年11月29日，以樂揚建
    設股份有限公司（下稱樂揚公司）所屬之台北縣新莊市「台
    銀頂好住宅大樓」工地（下稱台銀工地），要求股東增資為
    由，與告訴人乙○○約定，將其所持有樂揚公司股權中之四
    分之一，以新台幣（下同）100萬元讓與告訴人乙○○，俟
    該工地於88年7月完工後，告訴人即可取得前揭股金及其利
    潤，共計約220萬元；87年4月6日，被告以代「偉大建設公
    司」（下稱偉大公司）發行股票籌款為由，與告訴人約定，
    由被告以自己名義，為告訴人以每股10元之代價購買股票，
    俟偉大公司發行股票成功後，再由被告過戶股票與告訴人，
    告訴人遂交付270萬元與被告，共計購買27萬股，同年6月，
    因偉大公司無法發行股票，被告經告訴人同意，轉而將該
    270萬元投資於舜偉建設股份有限公司（下稱舜偉公司），
    被告即係為告訴人乙○○處理事務之人。87年底，被告因陷
    於財務困難，竟意圖為自己不法之利益，未告知告訴人，即
    將名下所有樂揚公司之股票出質於他人，致告訴人於88年7
    月依約要求被告給付樂揚公司之股金及利潤時，無法出售股
    票，並將現金交與告訴人；88年11月，被告為清償本身債款
    及回贖名下樂揚公司之股票，竟復承前之不法利益意圖，未
    得告訴人之同意，即將名下所有舜偉公司售與他人，致生損
    害於告訴人之財產，因認被告甲○○涉犯刑法第342條第1項
    之背信罪嫌云云。
三、原審經調查及審理結果，因認公訴人所舉之證據，均無法消
    弭該院對於被告是否犯本案，所生合理之懷疑，亦即不足以
    證明被告確有意圖為自己不法之利益或損害告訴人之利益，
    自無背信犯行可言。此外，查無其他積極之證據，足認被告
    確有公訴人所指犯行，是不能證明被告有罪，因而諭知被告
    無罪之判決。
四、本院認原審判決被告無罪，固非無見。但查台灣桃園地方法
    院檢察署檢察官前曾因本件同一被告甲○○涉嫌「意圖為自
    己不法之所有，基於概括之犯意分別於八十五年間，佯稱因
　　樂揚公司所屬之台北縣新莊市「台銀工地」，要求股東增資
    ，遂以其持有樂揚公司之其中四分之一股權以一百萬元讓與
    乙○○，並約定俟樂揚公司之前揭台銀工地完工後即可取得
    前揭股金及其利潤，共計約二百二十萬元。惟台銀工地業於
    八十七年七月間完工，且全數販賣完畢；豈料甲○○竟拒絕
    付款，一再藉詞拖延。事實上甲○○早已自樂揚公司領取全
    部之投資款。另於八十七年四月間，甲○○佯以代「偉大公
    司」發行股票籌款，向乙○○募集資金每股壹拾元，二十七
    萬股計二百七十萬元，致乙○○陷於錯誤而交付前揭款項，
    卻未能分得偉大公司任何股票，嗣得悉甲○○業將前開款項
    轉入以甲○○為負責人之「舜韋公司」，甚而於八十七年十
　　一月間再將舜韋公司股權轉讓他人，乙○○始知受騙，因認
    被告甲○○涉有刑法第三百三十九條第一項詐欺取財罪嫌，
    乃以該署八十九年度偵字第四四三八號、八十九年度偵字第
    七三五三號起訴書提起公訴；嗣經台灣桃園地方法院以八十
    九年度訴字第一三六號審理結果，因認被告甲○○被訴該部
    分詐欺罪嫌，並不能證明，但因公訴人認此部分，與其他同
    時被訴且經審理結果應成立詐欺取財罪之冒標互助會犯行，
    具有裁判上ㄧ罪之關係，爰不另為無罪之諭知；再經本院九
    十年度上訴字第一一二八號同相同之認定，不另為無罪之諭
    知確定在案。此有上開案件之起訴書、第一審及第二審判決
    影本卷足憑（本院卷第四十二頁至第五十頁），且有本院被
    告前案紀錄表可參（本院卷第九頁至第十頁）。
五、次查觀之前開業經不另為無罪諭知之確定案件，與本案屬於
    相同之被告，且被訴犯罪事實完全相同。其間僅係前案檢察
    官認被告涉嫌詐欺取財罪嫌，而本案經檢察官認被告應成立
    背信罪嫌云云，檢察官所引據之起訴法條，稍有不同。但查
    刑事訴訟法第三百條所謂科刑判決得就起訴之犯罪事實，變
    更檢察官所引應適用之法條者，係指法院於不妨害事實之同
    一範圍內，自由認定事實，適用法律而言。被告所涉前案，
    經起訴之事實與本案經起訴之事實完全相同，雖檢察官認前
    案應成立詐欺取財罪嫌，認本案應成立背信罪嫌，但前後二
    案件之基本事實同一，法院自得變更檢察官所引據之起訴法
    條。且查被告所犯之法條，起訴書中雖應記載，但法條之記
    載，究非起訴之絕對必要條件。（最高法院六十四年度台非
    字第一四二號判例）綜上，因本案與前開已經本院不另無罪
    諭知之確定案件，實屬於同一案件，既前案已經判決不另無
    罪諭知確定在案，基於「ㄧ事不再理」原則，本案自應為免
    訴之判決，始符法制。。
六、原審未經詳察，未發現本案與前開業經不另為無罪諭知之確
    定案件，為同一案件，因而對於本案誤為無罪之實體判決，
    於法即有違誤。綜上，公訴人上訴意旨所稱被告應受有罪之
    判決云云，雖不足採；但原審判決既有上開違誤，自應由本
    院加以撤銷，並諭知本件免訴。
七、至檢察官移請併辦部分（臺灣桃園地方法院檢察署91年度偵
    字第2700號、94年度偵字第5552號），因本件既經免訴之判
    決，即無從併案審理之，應退由檢察官自行偵處，附此敘明
    。
八、據上論斷，應依刑事訴訟法第369條第1項前段、第364條、
    第302條第1款，判決如主文。
本案經檢察官陳維練到庭執行職務。
中　　華　　民　　國　　94　　年　　8 　　月　　23　　日
　　　　　　　　　刑事第十二庭  審判長法　官　李文成
　　　　　　　　　　　　　　　　　　  法　官　王復生
　　　　　　　　　　　　　　　　　　  法　官　周盈文
以上正本證明與原本無異。
不得上訴。
                                      書記官　余姿慧
中　　華　　民　　國　　94　　年　　8 　　月　　23　　日
